【裁判字號】    97,台上,2527
【裁判日期】    971127
【裁判案由】    排除侵害
【裁判全文】
最高法院民事裁定            九十七年度台上字第二五二七號
上  訴  人  嘉義縣新港鄉公所
法定代理人  乙○○
訴訟代理人  黃銘煌律師
被 上訴 人  甲○○
訴訟代理人  張雯峰律師
            奚淑芳律師
上列當事人間請求排除侵害事件，上訴人對於中華民國九十七年
八月十二日台灣高等法院台南分院第二審判決（九十七年度上字
第三六號），提起上訴，本院裁定如下：
    主  文
上訴駁回。
第三審訴訟費用由上訴人負擔。
    理  由
按上訴第三審法院，非以原判決違背法令為理由，不得為之。又
提起上訴，上訴狀內應記載上訴理由，其以民事訴訟法第四百六
十九條所定事由提起第三審上訴者，應於上訴狀內表明：原判決
所違背之法令及其具體內容、暨依訴訟資料合於該違背法令之具
體事實。其依同法第四百六十九條之一規定提起上訴者，並應具
體敘述為從事法之續造、確保裁判之一致性或其他所涉及之法律
見解具有原則上重要性之理由。同法第四百六十七條、第四百七
十條第二項分別定有明文。而依同法第四百六十八條規定，判決
不適用法規或適用不當者，為違背法令；依同法第四百六十九條
規定，判決有該條所列各款情形之一者，為當然違背法令。是當
事人提起第三審上訴，如合併以同法第四百六十九條及第四百六
十九條之一之事由為上訴理由時，其上訴狀或理由書應表明該判
決所違背之法令條項，或有關判例、解釋字號，或成文法以外之
習慣或法理等及其具體內容，暨係依何訴訟資料合於該違背法令
之具體事實，並具體敘述為從事法之續造、確保裁判之一致性或
其他所涉及之法律見解具有原則上重要性之理由。如未依上述方
法表明，或其所表明者與上開法條規定不合時，即難認為已合法
表明上訴理由，其上訴自非合法。本件上訴人對於原判決提起第
三審上訴，雖以該判決違背法令為由，惟核其上訴理由狀所載內
容，係就原審取捨證據、認定事實之職權行使所論斷：坐落嘉義
縣新港鄉○○段九八六、一一○一地號土地如原判決附圖（下稱
附圖）所示Ａ部分及一一○一號土地如附圖所示Ｂ部分（下稱系
爭土地）並非供不特定公眾通行所必要，有勘驗筆錄、複丈成果
圖、現場相關位置照片、草圖及新港鄉行政中心圖在卷可稽，則
民眾縱未行經系爭土地仍有其餘通道至縣道公路，核與司法院大
法官會議解釋第四○○號解釋理由書所述公用地役關係之要件不
符。又系爭土地未經徵收，亦未經被上訴人等共有人之同意，上
訴人自行拓寬為道路使用，侵害人民之權益，被上訴人主張排除
侵害，乃屬正當程序，要無權利濫用可言。從而，被上訴人依民
法第七百六十七條規定請求上訴人將系爭土地上之柏油移除後，
將土地返還被上訴人及其他全體共有人，為有理由等情，指摘為
不當，並就原審命為辯論及已論斷者，泛言謂為違法，而非表明
該判決所違背之法令及其具體內容，暨依訴訟資料合於該違背法
令之具體事實，更未具體敘述為從事法之續造、確保裁判之一致
性或其他所涉及之法律見解具有原則上重要性之理由，難認其已
合法表明上訴理由。依首揭說明，應認其上訴為不合法。
據上論結，本件上訴為不合法。依民事訴訟法第四百八十一條、
第四百四十四條第一項前段、第九十五條、第七十八條，裁定如
主文。
中    華    民    國  九十七  年   十一   月  二十七  日
                      最高法院民事第六庭
                          審判長法官  朱  建  男
                                法官  顏  南  全
                                法官  林  大  洋
                                法官  沈  方  維
                                法官  黃  義  豐
      本件正本證明與原本無異
                                      書  記  官
中    華    民    國  九十七  年   十二   月    十    日
                                                Ａ


司法院資訊處製作；財團法人民間司法改革基金會備份。
